臺灣臺北地方法院民事判決　　　　　　　93年度訴字第3376號
原　　　告　國票綜合證券股份有限公司
法定代理人　乙○○
訴訟代理人　丁○○
　　　　　　甲○○
被　　　告　戊○○
　　　　　　丙○○　　原住台北市市○○道○段191號5樓
上列當事人間損害賠償事件，本院於本院於94年1 月4 日言詞辯
論終結，判決如下：
    主    文
被告丙○○應給付原告新台幣壹佰伍拾壹萬伍仟陸佰貳拾捌元及
自民國九十三年四月十五日起至清償日止，按週年利率百分之五
計算之利息。
原告其餘之訴駁回。
訴訟費用由被告丙○○負擔。
本判決第一項於原告以新台幣伍拾壹萬元供擔保後，得假執行。
原告其餘假執行之聲請駁回。
    事  實  及  理  由
一、本件被告經合法通知，無正當理由未於言詞辯論期日到場，
    核無民事訴訟法第三百八十六條所列各款情形，爰依原告之
    聲請，由其一造辯論而為判決。
二、原告主張：被告戊○○為協和證券股份有限公司蘆洲分公司
    （該公司於民國91年10月18日與原告國票綜合證券股份有限
    公司合併而消滅）經理人，並於91年4 月9日 至11日間，連
    續利用被告丙○○帳戶買進台苯股份有限公司（以下簡稱台
    苯公司）股票，惟被告戊○○竟拒不交割而由原告代墊股票
    交割款新台幣（下同）1,515,628 元，侵害原告全體股東之
    財產權，致原告受有損害1,515,628 元。又被告戊○○係通
    過證券基金會所主辦證券商高級營業員資格考試及格而登記
    在案之高級營業員，對「台灣證券交易所股份有限公司證券
    商內部人員在所屬證券商開戶委託買賣有價證券管理辦法」
    （以下簡稱管理辦法）第1 條禁止證券商內部人員利用他人
    名義開戶之規定知之甚詳，是被告戊○○對於其利用被告丙
    ○○帳戶為巨額之股票買賣可能因無法交割致原告受有損害
    一事，具有預見能力，主觀上即有故意過失，且該管理辦法
    為民法第184 條第2 項所指「保護他人之法律」，被告丙○
    ○對於被告戊○○上開不履行交割代價之行為知情，原告自
    得依民法第184 條第2 項及同法第185 條規定，訴請被告連
    帶賠償原告所受之損害。退步言之，被告丙○○事先知悉被
    告戊○○係借用其帳戶買賣股票，惟並不知悉告戊○○實際
    買進之股票名稱及數量，顯屬事前概括授權被告戊○○以其
    名義買進股票，而被告戊○○違約不交割之事實已如前述，
    原告既已代墊交割款1,515,628 元而受有該項金額之損害，
    依被告丙○○與原告所訂立之委託買買證券受託契約第8 條
    規定，原告自得向委託人即被告丙○○追償之，為此提起本
    件訴訟等語，並以先位聲明求為判決：（一）被告應連帶給
    付原告1,515,628 元，及自91年4 月15日起至清償日止，按
    年息百分之五計算之利息。（二）願供擔保請准宣告假執行
    。如先位聲明無理由，則以備位聲明求為判決：（一）被告
    丙○○應給付原告1,515,628 元，及自91年4 月15日起至清
    償日止，按年息百分之五計算之利息。（二）願供擔保請准
    宣告假執行。
三、原告主張被告戊○○為協和證券股份有限公司蘆洲分公司（
    該公司於民國91年10月18日與原告國票綜合證券股份有限公
    司合併而消滅）經理人，並於91年4 月9 日至11日間，連續
    利用被告丙○○帳戶買進台苯公司股票，惟被告戊○○竟不
    依約交割，由原告代墊股票交割款1,515,628 元之事實，業
    據其提出財政部函、公司變更登記事項卡、刑事判決、證券
    商業務人員資格測驗合格證明書、違約申報差額損失計算表
    、違約申報明細查詢、處理申報查詢、合併交割憑單暨買賣
    報告書、委託書、委託人買賣證券聲明書、同意書、確認書
    、委託買賣證券受託契約、客戶自填徵信資料表、櫃檯買賣
    有價證券開戶契約、櫃檯買賣第二類股票風險預告書、認購
    （售）權證風險預告書、徵信與額度審核表、
    商客戶開設有價證券集中保管帳戶契約書及
    核屬相符，被告復未到庭或以書狀作何爭執，原告主張堪信
    為真實。
四、先位之訴部分：
    按民法第184 條第2 項所謂保護他人之法律，係指保護他人
    為目的之法律，亦即一般防止危害他人權益或禁止侵害他人
    權益之法律（最高法院77年度台上字第1582號判決參照）。
    原告主張管理辦法第1 條禁止證券商內部人員利用他人名義
    開戶之規係保護券商之全體股東之法律，被告戊○○利用被
    告丙○○帳戶買賣台苯公司、友尚公司股票而違約交割，造
    成原告代墊交割款1,515,628 元，被告丙○○亦知情，應依
    民法第184 條第二項、第185 條連帶負賠償之責，然查：禁
    止證券商內部人員利用他人名義開戶之規定，其目的並非在
    避免證券商內部人員違約交割而損及證券商。蓋違約交割與
    否涉及資力、是否確有交割意願等因素，而違約交割之風險
    於利用他人名義開戶者，通常較以自己名義開戶者為高，蓋
    其脫免責任之可能較高，然此等考量於任何人為證券交易之
    情況均無二致，並不因從事交易者為證券商內部人員而提高
    違約交割之風險，若欲避免因借用他人名義開戶而提升違約
    交割之風險，應針對所有開戶者一體限制，要無特別針對證
    券商內部人員加以限制之必要，足見該規定並非為避免證券
    商內部人員違約交割而設，其規範目的自亦非在保護證券商
    ，以免因內部人員違約交割而發生代墊款之損害，是以證券
    商並非該規定欲保護之對象，管理辦法第1 條不能認為係保
    護原告股東之法律，被告戊○○縱利用被告丙○○之帳戶進
    行證券買賣，進而違約交割，亦不能認為即屬民法第184 條
    第2 項之侵權行為，被告丙○○對被告戊○○利用其帳戶買
    賣股票之行為縱然知情，亦不構成民法第185 條所稱之共同
    侵權行為，從而，原告依民法第184 條第2 項、第185 條請
    求被告連帶賠償1,515,268 元並加計遲延利息，即屬無據。
五、備位之訴部分：
    按原告與被告丙○○間委託買賣證券受託契約第8 條約定，
    委託人對於原告不履行交割代價或交割證券時，即為違約。
    原告得於逾規定交割時，逕行解除契約，了結買賣，並處分
    因委託買賣關係所收受委託人之財物，．．．如尚不足，得
    向委託人追償之，此有委託買賣證券受託契約在卷可稽。系
    爭股票實際上雖係由被告戊○○進行買賣，然被告丙○○於
    台灣高等法院92年上易字第1909號案件審理中自陳伊知道證
    券公司職員不能以自己名義買賣股票，伊自己去證券公司開
    戶，把印章存摺交給被告戊○○，伊知道戊○○是要買賣股
    票用等語，此業經本院依職權調閱台灣高等法院92年上易字
    第1909號案卷核閱無訛，顯見被告丙○○確有授權被告戊○
    ○以其名義從事證券買賣，則就被告戊○○所為之買賣，被
    告丙○○仍應依委託買賣證券受託契約對原告負依約交割之
    義務。系爭台苯股票係於93年4 月9 日下單後，交割款原應
    於93年4 月11日匯入，被告均未依約匯入交割款，由原告於
    93 年4月11日代墊交割款，扣除原告處分股票所得，尚不足
    1,515,268 元，此有違約申報差額損失計算表在卷可稽，依
    前開約定，原告自得就此部分依約請求被告如數償還，並加
    計自93年4 月15日起至清償日止按年息5%計算之遲延利息。
六、綜上所述，原告依委託買賣證券受託契約第8 條請求被告丙
    ○○給付1,515,268 元，及自93年4 月15日起至清償日止按
    年息5%計算之遲延利息，為有理由，應予准許，逾此部分之
    請求則屬無據，應予駁回。
七、原告陳明願供擔保，聲請宣告假執行，經核其勝訴部份，合
    於法律規定，爰酌定相當之擔保金額宣告之；其餘假執行之
    聲請，因該部份訴之駁回而失所依據，應予駁回。
八、原告其餘主張及所提證據與本院上開論斷無涉或無違，不予
    贅述。
九、據上論結：原告先位之訴為無理由，備位之訴為有無理由，
    並依民事訴訟法第79條、第390 條第2 項，判決如主文。
中　　華　　民　　國　　94　　年　　1 　　月　　18　　日
                      民事第六庭    法　官　陳怡雯
以上正本係照原本作成
如對本判決上訴，須於判決送達後20日內向本院提出上訴狀
中　　華　　民　　國　　94　　年　　1 　　月　　18　　日
                        　　　　　　書記官　謝梅琴
